臺灣臺中地方法院民事裁定　　　　　　　96年度財管字第41號
聲　請　人　財政部有財產局臺灣中區辦事處
法定代理人　廖蘇隆
代　理　人　丙○○
上列聲請人聲請指定被繼承人乙○○○、甲○○遺產管理人事件
，本院裁定如下：
    主  文
指定財政部國有財產局臺灣中區辦事處為被繼承人乙○○○（女
、民國十三年一月十一日出生、生前最後住所：臺中縣清水鎮○
○里○鄰○○路三六號、民國五十四年七月二十日死亡）、甲○
○（男、民國三十三年七月二十三日出生、生前最後住所：臺中
縣清水鎮○○里○○路三六號、民國五十五年五月二十五日死亡
）之遺產管理人。
准對被繼承人乙○○○、甲○○之繼承人為承認繼承之公示催告。
被繼承人乙○○○、甲○○之繼承人，應自前項公示催告最後登
載新聞紙之日起，柒個月內承認繼承，上述期限屆滿，無繼承人
承認繼承時，被繼承人乙○○○、甲○○之遺產，於清償債務，
並交付遺贈物後，如有剩餘即歸屬國庫。
程序費用由被繼承人乙○○○、甲○○之遺產負擔。
    理  由
一、按繼承開始時，繼承人有無不明，而無親屬會議或親屬會議
    未於一個月內選定遺產管理人者，利害關係人得聲請法院選
    任遺產管理人，並由法院依公示催告程序，定六個月以上之
    期限，公告繼承人，命其於期限內承認繼承，民法第一千一
    百七十七條、第一千一百七十八條第一項、第二項規定甚明
    。
二、本件聲請意旨略以：被繼承人乙○○○（女、民國十三年一
    月十一日出生、生前最後住所：臺中縣清水鎮○○里○鄰○
    ○路三六號）、甲○○（男、民國三十三年七月二十三日出
    生、生前最後住所：臺中縣清水鎮○○里○○路三六號）分
    別於五十四年七月二十日、五十五年五月二十五日死亡，已
    經本院以九十六年度亡第五號判決宣告死亡在案，今被繼承
    人乙○○○、甲○○於身後尚有新臺幣（下同）一百四十四
    萬二千五百三十九元之存款，而被繼承人甲○○未婚無子女
    ，其父已歿，是其等繼承人處於有無不明之狀態，且無親屬
    會議選定遺產管理人，致該遺產無人管理，聲請人為被繼承
    人生前之財產管理人，為免財產管理人職務終結後將無人管
    理被繼承人之遺產，為此依法聲請指定財政部國有財產局臺
    灣中區辦事處為被繼承人乙○○○、甲○○之遺產管理人等
    語，並提出本院九十五年度財管字第一號裁定、九十五年度
    家催字第八八號裁定、九十六年度亡字第五號判決、明細分
    類帳及戶籍謄本（均影本）各一份為證。
三、按法院在指定被繼承人之遺產管理人時，自應先審查是否有
    其他適合之人可任被繼承人之遺產管理人，如無，在不得已
    之情形，才指定國有財產局為遺產管理人，蓋該局係一公務
    機關，依國有財產法規定綜理國有財產事務，執行事務所需
    預算為全國人民納稅所得，倘顯無遺產可歸屬國庫，可能造
    成以國家資源管理對國庫毫無利益之財產並須墊付無法歸墊
    之管理費用，無異使公器淪為私用，損及全民利益，令國庫
    遭受權利之侵害，乃司法院前揭函示精神所在。經查，聲請
    人主張被繼承人乙○○○、甲○○己經本院以九十六年度亡
    字第五號判決宣告死亡在案，其身後尚有有一筆存款一百四
    十四萬二千五百三十九元，而被繼承人乙○○○雖有一子甲
    ○○，然甲○○亦已歿，且被繼承人甲○○未婚無子女，其
    父歿，致其等之繼承人有無不明，故聲請人本於利害關係人
    地位提起本件聲請等情，業據聲請人提出本院九十五年度財
    管字第一號裁定、九十五年度家催字第八八號裁定、九十六
    年度亡字第五號判決、明細分類帳及戶籍謄本（均影本）各
    一份為證，復據本院調閱前揭卷宗經核無訛。揆諸前揭事證
    ，被繼承人乙○○○、甲○○確無配偶及其他繼承人，聲請
　　人之主張，堪信為真實。是依前揭說明，本件聲請核無不合
    ，應予准許，爰裁定如主文第一項所示，並依法為承認繼承
    之公示催告。末按民法第一千一百八十五條規定：第一千一
    百七十八條所定之期限屆滿，無繼承人承認繼承時，其遺產
    於清償債權，並交付遺贈物後，如有賸餘，歸屬國庫，附此
    敘明。
四、依非訟事件法第一百五十七條，裁定如主文。
中　　華　　民　　國　　96　　年　　5 　　月　　8 　　日
                  家事法庭 　 法　官　王靜秋
以上為正本係照原本作成。
如對本裁定抗告，須於裁定送達後十日之不變期間內，向本院提
出抗告狀（須附繕本）。
中　　華　　民　　國　　96　　年　　5 　　月　　8 　　日
　　　　　　　　　　　　　　　書記官
